【裁判字號】    89,上易,1234
【裁判日期】    890919
【裁判案由】    贓物等
【裁判全文】
臺灣高等法院高雄分院刑事判決    八十九年度上易字第一二三四號
    上訴人  台灣高雄地方法院檢察署檢察官
    被  告  乙○○
            甲○○
右上訴人因被告贓物等案件，不服臺灣高雄地方法院八十九年度易字第七三九號中華
民國八十九年五月二十五日第一審判決（起訴及移送併辦案號：臺灣高雄地方法院檢
察署八十八年年度偵字第二九四０九號，臺灣南投地方法院檢察署八十九年度偵字第
六五三號），提起上訴，本院判決如左：
      主      文
原判決撤銷。
乙○○故買贓物，處有期徒刑捌月，扣案偽造之車號ＤＡ─○八五一號車牌貳面、偽
造之「葉裕民」汽車行車執照及國民身分證各壹枚均沒收；又共同行使偽造國民身分
證，足生損害於公眾及他人，處拘役伍拾日，如易科罰金，以佰元折算壹日，扣案
偽造之「謝文堂」國民身分證壹枚。偽造之「林再添」國民身分證壹枚，偽造之「葉
建成」國民身分證及行車駕駛執照各壹枚均沒收。
甲○○故買贓物，處有期徒刑玖月，緩刑年，緩刑期間並付保護管束。扣案偽造之
車號ＤＯ─五○五五號車牌貳面、偽造之「張黎明」汽車行車執照壹枚、偽造之「謝
文堂」國身分證壹枚、偽造之「林再添」國民身分證壹枚、偽造之「葉建成」國民身
分證及汽車駕駛執照各壹枚均沒收。
      事      實
一、乙○○於民國八十年間犯麻醉藥品管理條例案，經臺灣嘉義地方法院判處有期徒
    刑二年九月，於八十三年三月五日執行完畢，於八十七年間犯違反槍砲彈藥刀械
    管制條例案，經臺灣嘉義地方法院判處有期徒刑一年六月，罰金十萬元，刑期執
    行或赦免後強制工作三年，並經臺灣高等法院台南分院駁回上訴，現上訴最高法
    院中，於八十八年間復犯偽造文書罪，經臺灣嘉義地方法院判處有期徒刑七月，
    並經臺灣高等法院台南分院駁回上訴確定，因未到案執行，經臺灣嘉義地方法院
    檢察署於同年十月二十八日發佈通緝（不構成累犯），其擬邀甲○○合夥，以偽
    造之證件當做人頭，向行動電話廠商購買門號，於八十八年十月四日因閱讀跳蚤
    雜誌，得知居住台北縣自稱「王先生」之不詳姓名年籍之成年男子，從事幫人偽
  造假證件販賣，乃與甲○○及自稱「王先生」之男子基於行使偽造證件之犯意聯
    絡，由乙○○、甲○○共同出資並分別提供自己之照片，由乙○○於翌（五）日
    ，將照片寄至台北縣某不詳商號之遊覽車總站予自稱「王先生」之男子，約定偽
    造每張國民身分證一張為新台幣（下同）一萬元、偽造汽車駕駛執照一張為五千
    元之代價，委由該男子於不詳時間，在台北市某處，偽造「林再添」之國民身分
    證一枚（貼甲○○之相片）、「謝文堂」之國民身分證一枚（貼乙○○之相片）
    、「葉建成」國民身分證（貼甲○○之相片）、「葉建成」之汽車駕駛執照一枚
    ，再由該男子於八十八年十月二十六日，將偽造之證件寄至中山高速公路九如交
    流道某遊覽車站處，由乙○○收受，除自行持有「謝文堂」之國民身分證外，再
    將「林再添」、「葉建成」之國民身分證、「葉建成」之汽車行車執照予甲○○
    持有。乙○○於跳蚤雜誌上得知該王先生亦有出售中古車輛，乃以電話號碼00
    00000000號之電話與該男子聯絡，自稱「王先生」之男子在電話中即向
    乙○○言明所出賣之車輛為贓車，惟乙○○仍表示願意購買，雙方談妥價錢以五
    萬元成交。於八十八年十月六日十四時，在中山高速公路斗南交流道下，乙○○
    明知自稱「王先生」之男子所交付，車身所懸掛車牌號碼為ＤＡ─○八五一號之
    車牌係不詳姓名年籍之人於不詳時地偽造之牌照，引擎號碼為Ｂ一四ＸＴＡ二五
    一○五號之車輛係施鐘林所有於不詳時地失竊之車輛，隨車所附「葉裕民」之汽
    車行車執照及國民身分證各一枚係不詳姓名年籍之人於不詳時地所偽造之證件，
    均為贓物，仍基於故買贓物之犯意買受之。嗣於八十八年十二月一日二十一時三
    十分，乙○○、甲○○二人駕駛該車在國道高速公路岡山收費站北向處為警盤查
    臨檢時，乙○○為逃避警方人員查緝，而出示「謝文堂」之偽造國民身分證，伊
    燕安出示「葉建成」之偽造汽車駕駛執照，受檢而行使，足生損害謝文堂、葉建
    成及造成戶政機關戶政管理之不正確，為警查覺而當場查獲，並扣得偽造之車號
    ＤＡ─○八五一號車牌二面、國民身分證三枚、汽車駕駛執照一枚、汽車行車執
    照一枚、空白身分證用紙及駕駛執照用紙各一張。
二、伊燕安承前行使偽造證件之概括犯意，經乙○○之介紹，認識綽號為「阿成」之
    不詳姓名年籍之男子。於八十九年一月十九日，在中山高速公路九如交流道處，
    明知綽號「阿成」之男子所出售，懸掛不詳姓名年籍之人於不詳時地所偽造車牌
    號碼為ＤＯ─五○五五號之牌照，引擎號碼為ＶＱ00000000Ａ（查獲時
    已為不詳姓名年籍之人於不詳時地變造為ＶＱ0000000Ｂ號）、車身號碼
    為Ａ三二五ＳＰ○○二一八六號之車輛，係徐壽武所有車牌號碼為Ｗ五─六一三
    六號於八十八年十二月十七日五時，在桃園縣大溪鎮三元里慈湖新村出入口所失
    竊，為他人「借屍還塊」之車輛，隨車所附之「張黎明」汽車行車執照係不詳姓
    名年籍之人於不詳時地所偽造之證件，均屬贓物，仍以二十萬元之代價買受之。
    嗣於八十九年二月一日下午六時，在南投縣竹山鎮千民醫院停車場內，為警盤查
    時，甲○○出示偽造之「張黎明」的汽車行車執照而行使，足生損害於張黎明及
    戶政機關戶政管理之不正確，為警查覺而當場查獲，並扣得車號ＤＯ─五○五五
    號車牌二面、偽造「張黎明」汽車行車執照一枚。
三、案經國道公路警察局第五警察隊報請臺灣高雄地方法院檢察署檢察官偵查起訴及
    臺灣南投地方法院檢察署檢察官移送併辦。
      理      由
一、右揭犯罪事實業據被告乙○○、甲○○自警偵訊、原審以迄本院審理時坦認不諱
    ，核與證人張克誠於偵查中證述之情節相符，所查扣之「葉裕民」、「謝文堂」
    、「林再添」國民身分證三枚、「葉建成」汽車駕駛執照一枚、「葉裕民」汽車
    行車執照一枚，其印刷特徵均與相關真品不符，係屬偽造，有法務部調查局鑑定
    通知書一紙附卷可稽；所扣號碼為ＤＡ─○八五一號之車牌二面，經送鑑驗後認
    ：字體與真牌不符、四周Ｒ角與真牌不相符、底色漆與真牌不相符、四
    孔洞毛頭與真牌不相符，係屬偽造，有運圓工業股份有限公司鑑定報告一紙在卷
    足稽。被告之自白核與事實相符，此外復有「車籍作業係統─查詢認可資料」一
    紙、施鍾林贓物認領保管收據一紙、「車輛竊盜、車牌失竊資料個別查詢表─查
    詢車輛認可資料」一紙、張黎明所有之汽車行車執照一枚、完稅證明一紙，及所
    扣偽造之車牌四面、國民身分證三枚、汽車駕駛執照一枚、汽車行車執照二枚足
    資佐證。本件事證明確，被告犯行堪以認定。
二、核被告二人所為，均係犯刑法第二百十六條、二百十二條行使偽造特種文書罪、
    刑法第三百四十九條第二項之故買贓物罪，至其偽造特種文書之低度行為，已為
    其進而行使之高度行為所吸收，不復另論。被告乙○○與甲○○共同出資，委請
    自稱「王先生」之男子偽造證件，復共同行使偽造之證件，被告乙○○、甲○○
    與自稱「王先生」之男子間有犯意聯絡，行為分擔，均應依共同正犯論處。被告
    乙○○於查獲時出示自行偽造之「謝文堂」之國民身分證，原並非用以掩飾故買
    贓物犯行之葉裕民證件，應係遇警臨檢為逃避查緝臨時決定出示行使，是所犯故
    買贓物罪及行使特種文書罪間，其犯意各別，罪質互異，應予分論併罰。被告甲
    ○○先後兩次行使偽造證件行為，時間緊接，犯罪構成要件相同，顯係基於概括
    犯意反覆為多次犯行，應依連續犯規定論以一罪，並依法加重其刑。被告甲○○
    於故買贓車時，即有持隨車所附偽造之「張黎明」之汽車行車執照，遇警方盤查
    時用以行使規避刑事追訴之意圖，是其故買贓物與行使偽造特種文書罪間，有方
    法、結果之牽連關係，應從較重之故買贓物罪處斷。
三、原審予以論罪科刑，固非無見，然查：(一)被告乙○○前於八十七年所犯違反槍砲
    彈藥刀械管制條例案，現尚上訴最高法院中，此經乙○○供明在卷，並有全國前
    案紀錄表在卷可參，原判決事實欄記載已判刑確定，與事實不符；(二)原審就被告
    乙○○行使偽造國民身分證部分，判處拘役伍拾日，並諭知易科罰金之折算標準
    ，乃結文欄竟漏引罰金罰鍰提高標準條例第二條，尚有未洽；(三)被告乙○○、甲
    ○○既與綽號「王先生」者共同偽造「林再添」之國民身分證一枚（貼甲○○之
    相片）、「謝文堂」之國民身分證一枚（貼乙○○之相片）、「葉建成」國民身
    分證一枚（貼甲○○相片）、「葉建成」之汽車駕駛執照一枚，但共犯對共同犯
    罪應各負全部責任，故各該偽造之文件，為被告等共同犯罪所得之物，均應全部
    於其犯罪項下諭知沒收，乃原審僅就貼有各該被告相片之偽造證件，在各該被告
    犯罪項下諭知沒收，亦有違誤。檢察官上訴指摘原判決量刑太輕，雖無理由，惟
    原判決既有可議，即屬無可維持，應由本院將原判決撤銷，審酌被告乙○○有多
    項犯罪前科，素行不佳，被告甲○○則屬初犯，且念及被告等自警訊以迄本院審
    理時均坦認犯罪，頗表悔悟，犯罪後態度甚佳等情狀，爰如原判決，就乙○○故
    買贓物部分，科處有期徒刑捌月，行使偽造證件部分，科處拘役伍拾日，並諭知
    易科罰金之折算標準，又查被告甲○○未曾受有期徒刑以上刑之宣告，有台灣高
    等法院被告全國前案紀錄表在卷可參，經此次起訴審判後，當能知所警惕，信無
    再犯之虞，本院認所宣告之刑以暫不執行為適當，仍如原審併宣告緩刑三年，以
    啟自新。惟緩刑期內應交專人適時輔導，以觀後效，並依法諭知交付保護管束。
    扣案之車號ＤＡ─○八五一號車牌二面、車號ＤＯ─五○五五號車牌二面、「葉
    裕民」國民身分證一枚、「謝文堂」國民身分證一枚、「林再添」國民身分證一
    枚、「葉建成」汽車駕駛執照一枚、「葉裕民」汽車行車執照一枚、「張黎明」
    汽車行車執照一枚均屬被告等因犯罪所得，其中「謝文堂」國民身分證一枚並兼
    係被告張國忠供犯罪所用之物，「葉建成」汽車駕駛執照及「張黎明」汽車行車
    執照均兼為被告甲○○供犯罪所用之物，業據被告二人供明在卷，爰依刑法第三
    十八條第一項第二款、第三款之規定宣告沒收。另查扣空白身分證用紙及駕駛執
    照用紙各一張均非屬被告所用以犯罪之物，業據被告乙○○供述屬實，爰不予宣
    告沒收。
據上論斷，應依刑事訴訟法第三百六十九條第一項前段、第三百六十四條、第二百九
十九條第一項前段，刑法第二十八條、第五十六條、第二百十六條、第二百十二條、
第三百四十九條第二項、第五十條、第五十五條、第七十四條第一款、第九十三條第
一項、第三十八條第一項第二款第三款、罰金罰鍰提高標準條例第一條前段、第二條
，判決如主文。
本案經檢察官朱文彬到庭執行職務。
中    華    民    國     八十九     年       九       月     十九     日
                              臺灣高等法院高雄分院刑事第四庭
                                  審判長法官  莊  鎮
                                        法官  陳啟造
                                        法官  陳吉雄
右正本證明與原本無異。
不得上訴。
                                      書記官  沈有進
中    華    民    國     八十九     年       九       月    二十一    日
附錄：本判決論罪科刑法條：
刑法第三百四十九條第二項
搬運、寄藏、故買贓物或為牙保者，處五年以下有期徒刑、拘役或科或併科一千元以
下罰金。
刑法第二百十二條
偽造、變造護照、旅券、免許證、特許證及關於品行、能力、服務或其他相類之證書
、介紹書，足以生損害於公眾或他人者，處一年以下有期徒刑，拘役或三百元以下罰
金。
刑法第二百十六條
行使第二百十條至第二百十五條之文書者，依偽造、變造文書或登載不實事項或使登
載不實事項之規定處斷。
              Ｄ


司法院資訊處製作；財團法人民間司法改革基金會備份。
